【裁判字號】    97,親,78
【裁判日期】    980114
【裁判案由】    確認親子關係不存在
【裁判全文】
臺灣彰化地方法院民事判決                97年度親字第78號
原      告  乙○○
法定代理人  丁○○
被      告  丙○○
訴訟代理人  甲○○
上列當事人間請求確認親子關係不存在等事件，本院於中華民國
97年12月31日言詞辯論終結，判決如下：
    主      文
確認原告陳鈞輔（男、民國○○年○○月○○日生、身分證統一編號：
Ｚ000000000號）與原告丙○○（男、民國○○年○○月○○日生、身份
證統一編號：Ｚ000000000號）間父子之親子關係不存在。
訴訟費用由被告負擔。
    事實及理由
壹、原告主張略以：
 一、原告法代與被告丙○○於民國（下同）90年10月24日結婚
     ，而原告法代於婚前即與訴外人賴建宏同居而受孕懷有訴
     外人賴建宏之子（即法律上被準正之子乙○○），後因（
     訴外人）賴建宏不肯與原告結婚，而被告丙○○表明願娶
     原告法代為妻，而兩人即於90年10月24日結婚，而原告法
     代後於91年04月08日將原告乙○○生下，從而被告之子陳
     鈞輔確實非被告丙○○與原告法代所受孕所生，實為原告
     法代與賴建宏所生，為此提起本件確認親子關係不存在之
     訴。
 二、按從子女出生日回溯第181日起至302日止，為受胎期間；
     妻之受胎，係在婚姻關係存續中，推定其所生子女為婚生
     子女。本件從子女出生日91年04月08日起回溯181日為90年
     10月9日（依每月30日為基準回溯），受胎期間係不在婚姻
     關係存續中（結婚日90年10月24日），所以當初本件親子
     關係之成立係為民法第1064條之準正。
 三、並聲明：如主文所示。
貳、被告之訴訟代理人甲○○（即被告之父）到庭抗辯略以：我
    的媳婦娶回家生小孩，而且小孩都是我在照顧，我實在不懂
    為什麼會生出別人的小孩等語。並聲明：駁回原告之訴。
參、得心證之理由：
 一、按確認法律關係之訴，非原告有即受確認判決之法律上利
     益者，不得提起之；確認證書真偽或為法律關係基礎事實
     存否之訴，亦同。前項確認法律關係基礎事實存否之訴，
     以原告不能提起他訴訟者為限。民事訴訟法第247條第1項
     、第2項分別定有明文。又此所謂即受確認判決之法律上利
     益，係指因法律關係之存否不明確，致原告在私法上之地
     位有受侵害之危險，而此項危險得以對於被告之確認判決
     除去之者而言，故確認法律關係成立或不成立之訴，苟具
     備前開要件，即得謂有即受確認判決之法律上利益（最高
     法院42年度臺上字第1031號判例參照），得依民事訴訟法
     第247條之規定提起確認之訴。本件原告係主張伊非原告法
     定代理人與被告所生之子女，兩造間實際上並無自然血緣
     關係，因原告之受胎期間非在原告之法定代理人與被告之
     婚姻關係存續中，是兩造親子關係之成立係為民法第1064
     條之準正等情。查原告之戶籍資料現仍登記兩造間為法律
     上之父子，若原告果係非其生母與被告受胎所生, 則此一
     法律關係必影響原告與被告間之身分、扶養、財產上等權
     利義務關係，兩造間之身分關係仍處於不明確之狀態，而
     此不安之狀態得以確認判決除去之，故應認
     本件有即受確認判決之法律上利益，先予敘明。
 二、原告主張原告法定代理人丁○○（即原告之母）與被告結
     婚前即與訴外人賴建宏同居而受孕懷有原告，然因賴建宏
     不願與原告之母結婚，而被告願娶原告之母為妻，被告與
     原告之母遂於90年10月24日結婚，並於91年04月08日將原
     告生下，是原告實為原告之母與賴建宏所生而非被告之子
     等語。查兩造係依民法第1064條準正之規定，而成立親子
     關係，又戶籍登記上，兩造間仍登記為法律上之父子關係
     ，有原告提出之戶籍謄本二件及原告出生證明書影本在卷
     可查，倘兩造間無親子血統關係存在，此一法律上父子關
     係影響原告與被告間之身分、扶養、財產上各種權利義務
     關係，實有確認兩造間父子之親子關係不存在之必要，又
     本院函請財團法人彰化基督教醫院分別就原告與被告進行
     親子鑑定之報告，係認：『根據D8S1179、D2S1338、
     D19S433、vWA、D5S818、FGA等DNA位點之分析結果，可以
     排除丙○○與乙○○之親子關係。』，此有彰化基督教醫
     院中華民國97年12月15日、案件編號第00000000號親子鑑
     定報告正本一件在卷可稽，足證原告實非被告之親生子女
     ，被告與原告間並無血緣關係，堪認原告之主張為真正，
     從而，為除去原告於私法上此不明確之身分關係，使維護
     原告之人格權益，原告請求確認其與被告間之親子關係不
     存在，係屬有理由，應予准許。
肆、訴訟費用負擔之依據：民事訴訟法第78條。
中    華    民    國    98    年    1     月    14   日
                        家事法庭法  官  洪志賢
以上正本係照原本作成。
如對本判決上訴須於判決送達後20日內向本院提出上訴狀（須附
繕本）。
中    華    民    國    98    年    1    月     14   日
                                書記官  葉惠英


司法院資訊處製作；財團法人民間司法改革基金會備份。
